臺灣高等法院民事判決
                                      108年度上字第442號
上  訴  人  長榮國際儲運股份有限公司

法定代理人  陳義忠  
訴訟代理人  李長曉  
            廖祥端  

被  上訴人  謝發易  
            胡承竑（原名胡鎧元）

            台灣觀光巴士有限公司

            台灣租車股份有限公司

上  二  人
共      同
法定代理人  徐范煦敏
上  二  人
共      同
訴訟代理人  李之聖律師
被  上訴人  豪泰汽車客運股份有限公司

法定代理人  周文蘭  
訴訟代理人  詹璧如律師
上列當事人間請求侵權行為損害賠償事件，上訴人對於中華民國
107年12月13日臺灣新北地方法院第一審判決（105年度訴字第32
17號），提起上訴，本院於民國109年1月8日言詞辯論終結，判
決如下：
    主  文
上訴駁回。
第二審訴訟費用由上訴人負擔。
    事實及理由
壹、程序方面：
    被上訴人謝發易、胡承竑（原名胡鎧元）經合法通知，均未
    於言詞辯論期日到場，核無民事訴訟法第386條所列各款情
    形，爰依上訴人之聲請，由其一造辯論而為判決。
貳、實體方面：
一、上訴人主張：謝發易於民國104年3月10日晚上11時55分許，
    駕駛被上訴人台灣觀光巴士有限公司（下稱台灣觀光公司）
    所有車牌號碼000-0000號租賃小客車（下稱A車），沿國道
    一號高速公路由南往北行駛至北向33.9公里處，因胡承竑所
    駕駛被上訴人豪泰汽車客運股份有限公司（下稱豪泰公司）
    所有車牌號碼000-00號營業大客車（下稱B車）除對A車猛閃
    大燈及按喇叭外，且未與A車保持安全車距而不停逼車，乃
    心生不滿而與胡承竑互相競駛逼車，並於駕駛A車自B車左側
    超車後，立即向右變換車道切至B車之車前方並緊急剎車，
    將B車逼停於中外車道上（即該路段同向6車道之中外車道）
    。適訴外人蔡學良駕駛伊所有車牌號碼000-00號營業大客車
    （下稱C車）自後駛來，雖已採取緊急剎車並向右側閃避措
    施，惟因天雨道路濕滑，仍剎車不及，致C車右前車頭先撞
    擊外側護欄，左側後車身則撞擊B車之車尾而嚴重毀損，車
    內乘客即訴外人徐文鍊、黃桂、林湘婉、黃文樸、謝果治、
    江宜蓁、羅秀文、Tommy Keeling、李佳璇、潘怡潔、蔡書
    華、張惠真、趙愛玲等13人（下稱徐文鍊等13人）亦因此受
    到程度不等之傷害。伊因此支出C車回復原狀費用共計新臺
    幣（下同）106萬8,198元，復因C車自104年3月11日起至104
    年7月28日止進行修復而停駛140日，以伊於本件事故前3個
    月平均每日營業收入1萬4,732元、毛利率17.82%計算，受有
    營業損失36萬7,500元；伊並另賠償徐文鍊等13人54萬4,410
    元【由訴外人富邦產物保險股份有限公司（下稱富邦產險）
    依與伊締結之旅客運送業責任保險契約（下稱系爭保險契約
    ），於扣除上訴人自負額2,000元後，給付其餘54萬2,410元
    ，富邦產險並將因保險代位取得之債權讓與伊，由伊一併求
    償】。謝發易前述驟然剎車逼停之行為，與胡承竑遭攔停前
    猛閃大燈逼車及鳴喇叭之挑釁行為，分別違反高速公路及快
    速公路交通管制規則（下稱高速公路管制規則）第9條、第1
    0條規定，均係因故意或過失致生本件事故，應就不法侵害C
    車所有權所生前述損害共198萬108元（即106萬8,198元＋36
    萬7,500元＋54萬4,410元＝198萬108元）對伊連帶負損害賠償
    之責。又謝發易受僱於台灣觀光公司、被上訴人台灣租車股
    份有限公司（下稱台灣租車公司）從事駕駛租賃小客車業務
    ，胡承竑則受僱於豪泰公司從事駕駛大客車業務，台灣觀光
    公司、台灣租車公司應就謝發易前述侵權行為、豪泰公司應
    就胡承竑前開侵權行為，各負僱用人之連帶賠償責任等情。
    爰依民法第184條第1項前段、第185條第1 項、第191條之2
    、第196條規定及債權讓與之法律關係，請求㈠謝發易與胡承
    竑、㈡謝發易與台灣觀光公司及台灣租車公司、㈢胡承竑與豪
    泰公司各連帶給付伊198萬108元，並均加計自民事擴張聲明
    暨準備書㈡狀繕本送達翌日起算之法定遲延利息；上開各項
    給付並為不真正連帶債務之關係（原審為上訴人一部勝訴、
    一部敗訴之判決，即判命謝發易給付153萬6,158元，及自10
    6年2月11日起至清償日止，按週年利率5%計算之利息，另駁
    回上訴人其餘之訴。上訴人就其敗訴部分提起上訴；謝發易
    敗訴部分，未據其聲明不服，已非本件審理範圍），並上訴
    聲明：㈠原判決不利於上訴人部分廢棄。㈡上開廢棄部分：⒈
    謝發易應再給付上訴人44萬3,950元，及自民事擴張聲明暨
    準備書㈡狀繕本送達被上訴人翌日起至清償日止，按週年利
    率5%計算之利息。⒉台灣觀光公司、台灣租車公司應與謝發
    易連帶給付上訴人198萬108元，及自民事擴張聲明暨準備書
    ㈡狀繕本送達被上訴人翌日起至清償日止，按週年利率5%計
    算之利息。⒊胡承竑應與被上訴人謝發易連帶給付上訴人198
    萬108元，及自民事擴張聲明暨準備書㈡狀繕本送達被上訴人
    翌日起至清償日止，按週年利率5%計算之利息。⒋胡承竑應
    與豪泰公司連帶給付上訴人198萬108元，及自民事擴張聲明
    暨準備書㈡狀繕本送達被上訴人翌日起至清償日止，按週年
    利率5%計算之利息。⒌前4項如其中任一被上訴人已履行給付
    者，其餘被上訴人於給付範圍內即免除給付之義務。㈢願供
    擔保請准宣告假執行。
二、謝發易未於言詞辯論期日到場，亦未提出書狀作何聲明或陳
    述。
三、台灣觀光公司、台灣租車公司則均以：台灣觀光公司係將A
    車出租予謝發易並向其收取租金，謝發易欲以該車接案或自
    用，均不需經過該公司事前同意，該公司亦未給付報酬、薪
    資予謝發易或對其指派任何車趟，該公司自非謝發易之僱用
    人。另謝發易可自由決定是否利用A車承攬台灣租車公司之
    旅客運送業務，與該公司無上命下從之關係；謝發易如何使
    用A車，更非該公司所能指定或干涉，故該公司與謝發易間
    亦無僱用關係存在。況謝發易係於104年3月10日晚上執行完
    台灣租車公司指派之旅客運送業務後，駕駛A車搭載友人用
    餐，用餐後送友人回家途中始發生本件事故，本件事故發生
    時已屬謝發易完成前開承攬業務後之第3段私人行程；A車外
    觀上既無台灣觀光公司、台灣租車公司之文字或圖樣，復不
    能認定謝發易有為該等公司執行職務之行為或外觀。上訴人
    請求台灣觀光公司、台灣租車公司就謝發易之前開侵權行為
    負僱用人之連帶責任，自非有據。縱認台灣觀光公司、台灣
    租車公司就本件事故確屬有責，然上訴人請求C車回復原狀
    之零件費用，應予折舊，且上訴人主張C車維修日數過長，
    當以125日計算為適當等語，資為抗辯。並答辯聲明：㈠上訴
    駁回；㈡如受不利判決，願供擔保請准宣告免為假執行。
四、胡承竑未於言詞辯論期日到場或以書狀作何聲明或陳述，惟
    依其於原審抗辯之內容，與豪泰公司均以：胡承竑係因遭謝
    發易故意攔阻方致無法前進，並無上訴人所稱在遭A車攔停
    前對謝發易猛閃大燈逼車及鳴喇叭之挑釁行為，而依當時車
    流量及時速，其亦難於3至5秒內安全變換車道，或違反高速
    公路管制規則第9條第1項第3款規定，自右側利用減速車道
    駛離，故胡承竑未違反高速公路管制規則第10條、第15條規
    定，就本件事故之發生自無故意或過失，豪泰公司亦無需負
    僱用人之連帶責任。倘認上訴人之請求為有理由，蔡學良於
    駕駛C車撞上B車前，仍有足夠反應時間以避免發生事故，惟
    蔡學良當時駕駛C 車時速已達每小時105公里，逾越該處速
    限每小時100公里，復未注意車前狀況及保持安全車距，終
    致與B車發生碰撞，就本件事故之發生亦與有過失。又C車領
    有使用執照已逾4年之耐用年限，上訴人修復之零件費用皆
    以新品代舊品，應依行政院公布之固定資產耐用年數表及固
    定資產折舊率表予以折舊，折舊後殘值亦僅餘成本10分之1
    等語，資為抗辯。並答辯聲明：㈠上訴駁回；㈡如受不利判決
    ，願供擔保請准宣告免為假執行。
五、本院之判斷：
  ㈠按因故意或過失，不法侵害他人之權利者，負損害賠償責任
    民法第184條第1項前段定有明文。經查，謝發易於上開時地
    駕駛台灣觀光公司所有之A車，自胡承竑駕駛豪泰公司所有
    之B車左側超車後，立即向右變換車道切至B車之車前方並緊
    急剎車，將B車逼停於中外車道上（即該路段同向6車道之中
    外車道），適蔡學良駕駛上訴人所有之C車自後駛來，因剎
    車不及，致C車因右前車頭先撞擊外側護欄，左側後車身則
    撞擊B車之車尾而嚴重毀損，車內乘客即徐文鍊等13人亦因
    此受到程度不等之傷害，謝發易則因前述事故之發生，經本
    院刑事庭以105年度交上訴字第93號刑事判決判處妨害公眾
    往來安全罪刑確定在案等情，有內政部警政署國道公路警察
    局第一公路警察大隊105年8月26日國道警一交字第10510071
    50號函暨所檢送之道路交通事故現場圖、道路交通事故調查
    報告表㈠、㈡、調查筆錄、事故照片、診斷證明書、臺灣新北
    地方檢察署（改制前為臺灣新北地方法院檢察署，下稱新北
    地檢）檢察事務官勘驗筆錄、前開刑事判決附卷可稽（見原
    法院105年度重司調字第211號卷第51至52、55至84頁、新北
    地檢104年度偵字第11550號卷第41、48至50、91至99頁、本
    院105年度交上訴字第93號卷第152至162頁），堪認屬實。
    謝發易為領有職業小型車駕駛執照之人，有其駕駛執照可憑
    （見新北地檢104年度偵字第11550號卷第45頁），對在高速
    公路上停車或臨時停車將可能引發事故應有所預見，卻仍故
    為前開犯行而將B車攔停於高速公路，因而致生本件事故並
    造成C車毀損，自屬因故意不法侵害上訴人C車之所有權，應
    依前開規定，對上訴人負賠償之責。
  ㈡次按民法第188條第1項所謂受僱人，固非僅限於僱傭契約所
    稱之受僱人，凡客觀上被他人使用為之服務勞務而受其監督
    者均係受僱人（最高法院57年台上第1663號判決意旨可參）
    。然若於客觀上並不具備受僱人執行職務之外觀，或係受僱
    人個人之犯罪行為而與執行職務無關者，即無本條之適用（
    最高法院104年度台上字第977號判決意旨參照）。查：
  ⒈謝發易與台灣觀光公司於102年12月20日簽訂車輛租賃契約，
    約定自102年12月20日起至107年12月19日止，由謝發易向該
    公司承租A車等情，有車輛租賃契約在卷可憑（見原審卷㈠第
    32至36頁）。觀該契約內容，係約定謝發易向台灣觀光公司
    承租A車之租賃相關事項，難認謝發易因此即為台灣觀光公
    司使用而為其服務勞務並受其監督；又A車外觀無台灣觀光
    公司之名稱、圖樣或標誌，復為上訴人及台灣觀光公司所不
    爭執（見本院卷㈠第291、315頁），台灣觀光公司自僅係出
    租、交付A車予謝發易使用，顯與僱傭無涉。上訴人空言台
    灣觀光公司應負僱用人連帶賠償責任，自無可採。
  ⒉謝發易與台灣租車公司於102年12月20日簽立運務承攬契約書
    ，約定自102年12月20日起至107年12月19日止，由謝發易以
    A車向該公司承攬臺灣全區旅客接送服務業務之事實，有運
    務承攬契約書在卷可憑（見原審卷㈠第37至43頁）。依上開
    契約書第8條、第9條第4項、第13條及第16條第1項第4款約
    定，舉凡謝發易出車前後應踐行的標準作業流程、載客期間
    應遵守事項、服裝儀容，乃至體檢及專業訓練，均由該公司
    指示、管理、監督，依上說明，謝發易在客觀上確為台灣租
    車公司使用，為之服勞務而受其監督之人。惟謝發易係於10
    4年3月10日晚上執行完台灣租車公司指派之旅客運送業務後
    ，先駕駛A車前往搭載友人後前往用餐，餐後送友人回家途
    中始發生本件事故，此觀其於前開刑事案件偵查中、原法院
    105年度訴字第2174號損害賠償事件陳明：當天伊車趟已經
    執行完，伊是執行完跟伊朋友去吃飯，由林口出發往中和欲
    載伊朋友回家時發生交通事故等語自明（見原審卷㈠第312、
    314頁）。顯見謝發易駕駛A車肇生本件事故，並非為台灣租
    車公司執行職務時所為；且謝發易依約雖應隨時保持通訊暢
    通以配合台灣租車公司之業務調度車勤，惟此僅係台灣租車
    公司為利調度所為之措施，仍難因此即謂本件事故之發生係
    謝發易濫用職務、利用與執行職務之機會所為，或與其執行
    職務之時間、處所密切相關，自難認謝發易於事故發生時客
    觀上有為台灣租車公司執行職務之行為；A車外觀上無台灣
    租車公司之文字或圖樣，亦為上訴人及台灣租車公司所是認
    （見本院卷㈠第291、315頁），復不能認謝發易於本件事故
    發生時，有為該公司執行職務之外觀。依前所述，台灣租車
    公司亦無庸負擔僱用人連帶賠償責任。
  ⒊從而，上訴人依民法第188條第1項規定，請求台灣觀光公司
    、台灣租車公司應與謝發易對其負連帶賠償責任云云，則屬
    無據。
  ㈢上訴人主張胡承竑就本件事故之發生亦有故意或過失存在，
    應依前開規定與豪泰公司對伊負連帶賠償責任云云。經查：
  ⒈胡承竑駕駛B車，原行駛於謝發易駕駛之A車後方，與A車同車
    道行進，B車距離A車約4至5個車身之距離，B車自A車右側車
    道超車時，雙方車輛保有相當間距，未見B車對A車有何貼近
    、逼車之舉，且謝發易於B車超車至其右側車道後，即向右
    切換至B車行駛之車道，當時A車前方車流順暢，並無急剎、
    剎停之必要，惟謝發易仍急遽減速並將A車剎停，其後B車即
    遭C車自後追撞等情，有前揭勘驗筆錄可憑（見新北地檢104
    年度偵字第11550號卷第91至98頁）。依此，已難認其有上
    訴人所指於超車時未保持安全距離及與謝發易互相競駛逼車
    之狀況。胡承竑於A、B車併行之際雖有鳴按喇叭之情（見新
    北地檢104年度偵字第11550號卷第17頁），不符交通安全規
    則第101條第1項第3款規定，然其辯稱係為超車示警而為既
    非不可採信，而上訴人又未能證明胡承竑曾為其他舉動迫使
    謝發易讓道或對之挑釁之行為，自無從僅因謝發易於遭胡承
    竑所駕B車超車後，開始加速並駛至B車前將其攔停之舉動，
    即推論胡承竑有與謝發易相互競速之情事。鑑定人中央警察
    大學交通學系陳高村副教授僅憑胡承竑違規於兩車併行之際
    鳴按喇叭，以及謝發易駕駛A車加速攔停胡承竑所駕B車，推
    論A、B兩車有競速行為致生行車糾紛，胡承竑應為後續引發
    之本件事故負責之鑑定意見（見鑑定人出具之道路交通事故
    鑑定報告書第63頁、原審卷㈡第239頁），尚難憑採。又胡承
    竑係因遭謝發易故意攔停始將B車停於高速公路上，而B車於
    遭A車向右切入所駛車道前方，14秒後完全煞停，再8秒後發
    生本件事故，其間B車之左側車道每隔5秒、3秒、3秒間即有
    車輛駛過；右側車道則隔11秒、2秒、4秒有車輛經過等情，
    復經本院106年度上易字第218號承審法官勘驗屬實（見原審
    卷㈠第414頁）。衡以國道上行經車輛均以高速行駛，自難期
    待胡承竑於前開情況下，得利用至多僅有11秒之時間安全變
    換至鄰側車道；無從因胡承竑於遭攔停後未能即時駛離現場
    ，遽謂其已違反高速公路管制規則第10條、第15條規定而有
    何過失可言。是以上訴人主張胡承竑應對其負侵權行為損害
    賠償責任，自無可採。
  ⒉胡承竑就本件事故之發生既不構成侵權行為，上訴人主張豪
    泰公司應依民法第188條第1項規定對其負僱用人責任，亦無
    理由。 
  ㈣茲就上訴人對謝發易所為各項請求，分別審酌如下：
  ⒈按物被毀損時，被害人除得依民法第196條請求賠償外，固不
    排除民法第213條至第215條之適用。惟修復費用以必要者為
    限，如係以新品換舊品，應予折舊（最高法院82年度台上字
    第892號判決意旨參照）。上訴人主張C車因本件事故受損，
    其支出修復費用共計106萬8,198元（其中零件費用44萬9,52
    8元、工資費用61萬8,670元）等語，業據其提出統一發票、
    估價單、照片、零件託外加工交貨單、維修/零件明細表、
    領料單等件為證（見原法院105年度重司調字卷第34至37頁
    ；原審卷㈠第147至159、220至238頁；卷㈡第33至35頁）。又
    C車為99年7月出廠，有該車之監理資料在卷可憑（見原審卷
    ㈠第46頁），可見C車之零件於事故發生時已有折舊，依行政
    院所頒固定資產耐用年數表及固定資產折舊率之規定，運輸
    業用客車之耐用年數為4年，依定率遞減法每年折舊1,000分
    之438，其最後1年之折舊額，加歷年折舊累積額，總和不得
    超過該資產成本原額之10分之9之計算方法，C車自出廠至本
    件車禍於104年3月發生，已使用超過4年，C車之零件費用44
    萬9,528元折舊後所剩之殘值為10分之1即4萬4,953元（即44
    萬9,528元×1/10＝4萬4,952.8元，小數點以下四捨五入）。
    上訴人雖主張應依國際會計準則第16號不動產、廠房及設備
    A部分第57條規定，以8年耐用年限提列折舊云云，惟國際會
    計準則係上市櫃公司編製財報應適用之原則，與本件損害賠
    償金額計算之目的不同，上訴人此節主張，尚無可採。是本
    件上訴人所得請求必要之修理費用，經加計工資費用61萬8,
    670元後，總計共66萬3,623元（即4萬4,953元＋61萬8,670元
    ＝66萬3,623元）。
  ⒉上訴人主張其因C車損壞無法使用，致受有於該車修理完成前
    共140日無法營業，按每日營業毛利2,625元（即每日收入1
    萬4,732元×毛利率17.82%≒2,625元，小數點以下四捨五入）
    計算之營業損失等情，業據提出其股市公開觀測站104年第1
    季財務報告公告資料、C車於本件車禍發生前3個月之營運日
    報表、營收日明細表、營收月報表、排班計畫表為證（見原
    法院105年度重司調字第211號卷第42頁、原審卷㈠第262頁、
    本院卷㈠第347至359頁）。惟上訴人自陳：伊係經過1個月評
    估後始將C車送修等語（見原審卷㈠第375頁），此部分為上
    訴人基於自身因素所致無法營業之損失，要與本件侵權行為
    之責任範圍不具相當因果關係。是C車因本件事故所致無法
    營運之日數為110日（即140日-30日＝110日），上訴人得請
    求之營業損失為28萬8,750元（2,625元×110日=28萬8,750元
    ）。然謝發易就其敗訴部分未據上訴，基於不利益變更禁止
    原則，本院不得於上訴人上訴後為其更不利之判決，故上訴
    人此部分得請求之數額，仍應依原判決所認定之32萬8,125
    元為準。
  ⒊上訴人因本件事故之發生，已與徐文鍊等13人達成和解，由
    上訴人向其等賠償共54萬4,410元（不含強制汽車責任保險
    金）；前開金額除上訴人依系爭保險契約支付自負額2,000
    元外，其餘則由富邦產險以給付保險金之方式支付，富邦產
    險並已將保險代位所取得之債權讓與上訴人，經上訴人於10
    6年2月10日以民事擴張聲明暨準備書㈡狀之送達而對謝發易
    為債權讓與之通知等情，業有債權讓與同意書、和解書、診
    斷證明書、醫療費及交通費收據、薪資證明、掛號郵件簽收
    收據清單為憑（見原審卷㈠第188、190至201、324頁）。是
    上訴人依民法第184條第1項前段規定及債權讓與之法律關係
    ，請求謝發易賠償此部分損害 54萬4,410元，亦屬有據。
  ㈤末查，本件肇事路段速限為時速100公里，有道路交通事故調
    查報告表㈠存卷可參（見原法院105年度重司調字第211號卷
    第55頁）。C車在煞停前1分鐘即23時52分共計紀錄4次，間
    隔分別為22秒、6秒、10秒、12秒；23時52分7秒時速92公里
    ，23時52分29秒時速101公里，23時52分35秒時速99公里，2
    3時52分45秒時速105公里，於23時52分57秒時速減為0公里
    ，有訴外人樺崎實業股份有限公司（下稱樺崎公司）106年3
    月24日樺業106第003號函暨所檢附之該公司判讀蔡學良所駕
    駛C車行車紀錄紙分析報告書在卷可憑（見原審卷㈠第341至3
    42頁）。觀諸C車於事故發生前之行車速度固曾一度達於時
    速105公里，然衡以駕駛為連續之狀態，而行車速度快慢因
    屬人為操控，亦非固定，此觀C車在剎停前1分鐘內之時速實
    屬快慢相間可明；況是否逾越速限，復不能排除合理誤差之
    存在，故C車於發生本件事故前有無超速，不應單憑剎停前
    最後一次紀錄之時速105公里為斷，而應以剎停前1分鐘內經
    前開行車紀錄紙採樣之時速92、101、99、105公里，推算事
    故其平均車速為99.25公里【（92公里+101公里+99公里+105
    公里）÷4＝99.25公里】較為合理；再考量C車自23時46分43
    秒迄23時51分，時速大致為80、90公里之間（見原審卷㈠第3
    42頁），應可推論本件事故發生前，蔡學良駕駛C車應無超
    速致未保持安全距離之情。至鑑定人雖謂：依交通安全相關
    文獻，對於一般道路交通工程設施之設計用反應時間為2.5
    秒，即多數人（95%）均來得及反應，肇事責任鑑定過程判
    斷用路人能否及時反應的緊急反應時間為0.75秒，即多數人
    （95%）來不及反應，C車駕駛人（即蔡學良）在B車停止後
    仍有2.7秒之足夠時間採取適當的交通行為，故其未能採取
    安全的應變措施，概導因於其向右閃避前的超速行駛行為，
    此為本件事故之肇事次因等語（見前開道路交通事故鑑定報
    告書第63頁、原審卷㈡第239頁）。然實際上不能認C車於事
    故發生前有超速之情事，已經本院論述如前；又事發當時之
    天候狀況為夜間有照明、雨天，有道路交通事故調查報告表
    ㈠可證（見原法院105年度重司調字第211號卷第55頁），惟
    該鑑定報告書卻記載為夜間、晴天（見前開道路交通事故鑑
    定報告書第1頁），要與事發當時之狀況不符，顯見鑑定人
    就前開蔡學良駕駛C車是否有足夠時間採取安全應變措施之
    判斷，不足為論斷蔡學良就本件事故是否有過失之依據。蔡
    學良駕駛C車既無超速致未保持安全距離之情，對於謝發易
    駕駛A車將胡承竑駕駛之B車攔停之突發狀況，並已採取緊急
    煞車並向右方擦撞護欄之安全措施，其就本件事故之發生並
    無過失，自亦不能認上訴人與有過失。
  ㈥綜上所述，上訴人依民法第184條第1項前段、第196條、債權
    讓與之法律關係，請求謝發易給付153萬6,158元（即66萬3,
    623元＋32萬8,125元＋54萬4,410元＝153萬6,158元），及自民
    事擴張聲明暨準備書㈡狀繕本送達翌日即106年2月11日起至
    清償日止，按週年利率5%計算之利息，為有理由，應予准許
    ；逾此範圍之主張，則無依據，不應准許。原審就上開不應
    准許部分，為上訴人敗訴之判決，所持理由雖與本院不同，
    但結論並無二致，仍應予以維持。上訴意旨指摘原判決此部
    分不當，聲明廢棄改判，為無理由，應予駁回。
六、本件事證已臻明確，兩造其餘之攻擊或防禦方法及所用之證
    據，經本院斟酌後，認為均不足以影響本判決之結果，爰不
    逐一論列，附此敘明。
七、據上論結，本件上訴為無理由，依民事訴訟法第449條第2項
    、第78條，判決如主文。 
中    華    民    國    109   年    2     月    5     日
                  民事第二十三庭
                        審判長法  官  蕭胤瑮
                              法  官  鄭威莉
                              法  官  許勻睿
正本係照原本作成。
如不服本判決，應於收受送達後20日內向本院提出上訴書狀，其
未表明上訴理由者，應於提出上訴後20日內向本院補提理由書狀
（均須按他造當事人之人數附繕本）上訴時應提出委任律師或具
有律師資格之人之委任狀；委任有律師資格者，另應附具律師資
格證書及釋明委任人與受任人有民事訴訟法第466 條之1第1項但
書或第2項（詳附註）所定關係之釋明文書影本。如委任律師提
起上訴者，應一併繳納上訴審裁判費。
中    華    民    國    109   年    2     月    5     日

                              書記官  秦湘羽
附註：
民事訴訟法第466條之1（第1項、第2項）：
對於第二審判決上訴，上訴人應委任律師為訴訟代理人。但上訴
人或其法定代理人具有律師資格者，不在此限。
上訴人之配偶、三親等內之血親、二親等內之姻親，或上訴人為
法人、中央或地方機關時，其所屬專任人員具有律師資格並經法
院認為適當者，亦得為第三審訴訟代理人。